臺灣新竹地方法院刑事判決　　　　　 100年度審易字第1071號
公　訴　人　臺灣新竹地方法院檢察署檢察官
被　　　告　彭竣徽
上列被告因詐欺案件，經檢察官聲請簡易判決處刑（100 年度偵
緝字第497號），本院改依通常程序判決如下：
    主  文
本件免訴。
    理  由
一、本件聲請簡易判決處刑意旨略以：被告彭竣徽明知任何人皆
    可輕易以自己之名義申請電話，倘任意將以自己名義申請之
    電話交予他人使用，有幫助掩飾犯罪用途之可能性，竟仍不
    違背其本意，而基於幫助他人詐欺取財不確定故意之犯意，
    於民國99年1 月初某日，見報紙所登載之「收購手機門號」
    廣告後，即於同月5 日在新竹縣竹東鎮麥當勞餐廳門口前，
    以新臺幣（下同）300 元之代價將自己身分證、健保卡影本
    交付予姓名年籍不詳之成年男子，而授權該名男子以其名義
    向臺灣大哥大股份有限公司申辦手機門號0000000000號。嗣
    該年籍姓名不詳成年男子即與其他成員，共同基於詐欺之犯
    意聯絡，在報紙上刊登應徵司機廣告，並以上開門號與來電
    詢問之被害人黃金龍聯繫，並向被害人黃金龍誆稱要交付金
    融卡來測試個人信用云云，致被害人黃金龍陷於錯誤，而於
    99 年1月13日將自己所開立之合作金庫商業銀行帳戶金融卡
    及密碼交付予該詐欺集團之成員。嗣因被害人黃金龍發覺有
    異而報警處理，經警循線追查，始悉上情。
二、按案件曾經判決確定者，應諭知免訴之判決，並得不經言詞
    辯論為之，刑事訴訟法第302 條第1 款、第307 條分別定有
    明文。又刑事訴訟法第302 條第1 款規定，案件曾經判決確
    定者，應諭知免訴之判決，此項訴訟法上所謂一事不再理之
    原則，關於實質上一罪或裁判上一罪，均有其適用（最高法
    院60年度台非字第77號判例參照）。
三、經查：
（一）訊據被告彭竣徽就其於99年1 月初某日，在新竹縣竹東鎮
      ○○路的麥當勞餐廳門口前，以每個門號300 元之代價，
      將其身分證、國民健康保險卡影本各1 份，交付予真實姓
      名年籍不詳之成年男子，而授權該名男子以其名義向臺灣
      大哥大股份有限公司申辦手機門號0000000000號SIM 卡1
      枚，並將該門號交由上開姓告年籍不詳之成年人使用等事
      實，業據被告於偵訊中坦承不諱，並經被害人黃金龍於警
      詢中指述遭詐騙情節在卷可參，復有門號0000000000號通
      聯調閱查詢單1 份存卷可稽，是被告於前揭時、地，所為
      幫助詐欺取財犯行，堪予認定。
（二）惟查：被告基於縱有人持其申請之門號供詐欺取財聯絡之
      用，亦不違背其本意之幫助詐欺犯意，於99年1 月間某日
      ，依循報紙所刊登之廣告，撥打廣告上電話與某真實姓名
      年籍不詳之成年男子聯絡後，即在新竹縣竹東鎮某處，以
      300 元代價，出售其所申辦臺灣大哥大股份有限公司門號
      0000000000號之預付卡予某真實姓名年籍不詳之成年男子
      ，供其所屬之詐騙集團成員使用。而該詐騙集團成員即在
      自由時報分類廣告上刊登徵求總機小姐、司機之求職廣告
      ，並留下該只門號為聯絡電話，用來作為他人提供帳戶供
      詐騙行為所用之聯絡方式。又高榮華（另案經臺灣士林地
      方法院檢察署檢察官以99年度偵字第6442號為不起訴處分
      確定）於99年1 月12日循該報紙廣告與詐騙集團成員聯繫
      ，並基於縱有人以其金融帳戶實施詐欺犯罪亦不違背其本
      意之幫助詐騙集團從事詐欺取財行為的犯意，於99年1 月
      13日下午3 時30分許，在臺北市萬華火車站內超商，提供
      其於91年12月31日向臺灣新光銀行北投復興崗分行所申請
      開立之帳號000000000000000 號帳戶之提款卡及密碼等資
      料給該詐騙集團成員使用。嗣後該詐騙集團成員即基於意
      圖為自己不法所有之犯意，而為下列行為：1.該集團某真
      實姓名年籍不詳之成年男子，欺犯意，於99年1 月10 日
      下午3 時30分許致電陳嘉鳳，佯稱其購物時帳號設定有誤
      ，須前往提款機前操作更正云云，致陳嘉鳳陷於錯誤，遂
      於99年1 月16日凌晨零時25分許，在彰化縣某自動櫃員機
      前，匯入3 萬元至上開高榮華名義之帳戶內。2.該集團某
      真實姓名年籍不詳之成年男子，於99年1 月15日晚上7 時
      許致電呂世偉，佯稱其購物時誤設定分期自動匯款功能，
      須至提款機前操作更正云云，致呂世偉陷於錯誤，遂於99
      年1月15日晚上7時22分許，在位於臺南縣關廟鄉○○路○
      段829 號處之中國信託商業銀行自動櫃員機，匯入29982
      元至上開高榮華名義之帳戶內，被告涉犯幫助詐欺取財案
      件，業經本院新竹簡易庭於100 年3 月10日以99年度竹簡
      字第450 號簡易判決判處有期徒刑3 月，嗣因被告、檢察
      官均未提起上訴而於100 年4 月7 日判決確定等情，有上
      開簡易判決、送達證書影本及臺灣高等法院被告前案紀錄
      表等各1 份在卷可按。
（三）上開2 案件之犯罪時間均為99年1 月間某日，犯罪手法均
      為：出售以其名義向臺灣大哥大股份有限公司申辦之手機
      門號0000000000號，予某真實姓名年籍不詳之成年人使用
      ，以供詐騙集團詐騙被害人黃金龍及高榮華交付渠等帳戶
      ，並供詐騙集團為匯款所用。從而，被告一次出售1 個門
      號行為，幫助詐騙集團分2 次詐騙上開被害人黃金龍、高
      榮華，係一行為觸犯2 次幫助詐欺取財罪，為同種想像競
      合犯，是被告為上開2 次幫助詐欺取財犯行，核屬想像競
      合犯之裁判上一罪關係，從而，本案起訴之幫助詐欺取財
      犯行，應認為上開合法確定之簡易判決效力所及，依照首
      揭之規定、說明，本件爰不經言詞辯論，逕為諭知免訴之
      判決。
四、據上論斷，依刑事訴訟法第452條、第302條第1款、第307條
    ，判決如主文。
中    華    民    國   100    年    11    月    29    日
                     刑事第九庭 審判長法  官  王銘勇
                                      法  官  劉兆菊
                                      法  官  邱忠義
以上正本證明與原本無異。
如不服本判決，應於判決送達後10日內向本院提出上訴書狀。上
訴書狀應敘述具體理由，未敘述上訴理由者，應於上訴期間屆滿
後20日內補提理由書狀於本院（均須按他造當事人之人數附繕本
）「切勿逕送上級法院」。
中    華    民    國   100    年    11    月    29    日
                                      書記官  李念純